【裁判字號】    95,上易,1929
【裁判日期】    951220
【裁判案由】    詐欺
【裁判全文】
臺灣高等法院刑事判決                95年度上易字第1929號
上  訴  人
即  被  告  乙○○
上列上訴人因詐欺案件，不服臺灣板橋地方法院95年度易字第
300號，中華民國95年7月31日第一審判決（起訴案號：臺灣板橋
地方法院檢察署94年度調偵字第81號），提起上訴，本院判決如
下：
    主  文
上訴駁回。
    事  實
一、乙○○自民國（下同）八十九年七月十七日起至九十一年十
    一月五日止，任職於新世紀資通股份有限公司（設於臺北市
    內湖區○○路二一八號十一樓，以下簡稱「新世紀資通公司
    」），擔任維運部工程師，負責工程現場會勘及與路權主管
    機關之聯繫窗口等業務，其在新世紀資通公司認識前來該公
    司洽談埋設光纖電纜管路工程之甲○○後，獲知甲○○有意
    承攬新世紀資通公司在臺北市○○○路之管路工程（分為濟
    南路至仁愛路、仁愛路至和平東路二路段，均有委外施作，
    惟後者因未取得路權主管機關之許可，而由新世紀資通公司
    於九十三年四月十五日取消該工程之施作），而其明知自己
    在新世紀資通公司中就上開管路工程，並無決定或建議承包
    商之權限，竟意圖為自己不法之所有，於九十一年七月十二
    日，以電話向甲○○佯稱：只要甲○○交付新臺幣（下同）
    八十萬元公關費，由伊代為打通關節，保證讓甲○○在三個
    月內承攬上開臺北市○○○路○路工程云云，致甲○○信以
    為真而陷於錯誤，分別於九十一年七月十九日上、下午，在
    臺北市○○街與吉林路口，各交付乙○○四十萬元，共計八
    十萬元，並由乙○○當場簽立切結書一紙交予甲○○，保證
    於九十一年十月三十一日（起訴書誤載為「九十二年十月三
    十一日」）前，如未能使甲○○承攬到上開工程，亦將協助
    甲○○承攬其他工程彌補損失。惟乙○○取得上開八十萬元
    後，甲○○並未能承攬上開管路工程，且乙○○亦未使甲○
    ○承攬到其他路段之管路工程，直至九十二年七月間，甲○
    ○始查悉乙○○在新世紀資通公司並未擔任上開管路工程發
    包業務，經甲○○再三催討，乙○○遂於九十二年七月二十
    一日，在臺北市○○○路○段三五號四樓，簽發到期日九十
    二年九月一日、面額八十萬元、票號120638號之本票一張，
    交予甲○○收執，以償還甲○○前開八十萬元公關費用。嗣
    因前開本票屆期經提示結果，未獲兌現，甲○○追索無門，
    始知受騙。
二、案經甲○○訴由臺灣板橋地方法院檢察署檢察官偵查起訴。
    理  由
一、訊據上訴人即被告乙○○，對其有於前開時地以讓告訴人甲
    ○○承攬上開管路工程為由，向告訴人甲○○收取八十萬元
    公關費等事實不諱，惟矢口否認有何詐欺犯行，其於原審辯
    稱：「伊取得上開八十萬元後，有製作一些資料，也有幫告
    訴人甲○○送件給新世紀資通公司，後來是因為臺北市○○
    ○路禁止挖埋，所以告訴人甲○○無法承攬上開管路工程，
    伊因而於九十一年七月初，到告訴人甲○○住處，告知告訴
    人甲○○無法承攬上開管路工程，並簽立切結書及本票表示
    會讓告訴人甲○○承攬其他工程，只是後來倒閉了，所以未
    能讓告訴人甲○○承攬到工程。」云云；其於本院審理時辯
    稱：「我沒有刻意詐欺，我欠錢事實，但目前沒有辦法還錢
    。」、「甲○○有來找我，我幫他去溝通這件事情，錢是九
    十年收的，不是九十一年，九十一年我已經調離原來的職務
    ，我沒有接觸這部分的業務，切結書是我後來簽給甲○○的
    ，我沒有要詐騙告訴人。本件工程公司已經送案到市政府了
    ，後續作業公司都丟給下面的人去處理。」等詞。
二、本院查：
（一）上開事實，業據證人即告訴人甲○○於原審審理時證述綦
      詳（參見一審卷第三十六頁至第四十二頁），復有被告所
      書寫之切結書、上開本票各一紙，及新世紀資通公司九十
      四年九月十三日 (94)新法字第00342號函一件附卷可稽。
      又被告於前開時地擔任新世紀資通公司工程師，有以讓告
      訴人甲○○承攬上開管路工程為由，向告訴人甲○○收取
      八十萬元公關費，而該筆公關費用業已花用完畢，嗣有簽
      寫切結書及上開本票交予告訴人甲○○收執，惟迄今未讓
      告訴人甲○○承攬到上開管路工程及其他工程，且未將該
      八十萬元償還告訴人甲○○等情，亦據被告自白在卷，足
      見被告此部分自白核與前開證人甲○○所述之情節相符，
      自堪採信。
（二）被告雖以上情置辯，惟始終無法提出任何將該筆八十萬元
      款項用於上開管路工程製作資料及送件至新世紀資通公司
      相關費用之證明。且證人甲○○始終未能承攬上開管路工
      程及其他由被告協助取得之工程一節，已如前述，而被告
      如確實有能力讓告訴人甲○○承攬取得上開管路工程，自
      不可能應告訴人甲○○之要求簽立上開切結書，願意在告
      訴人甲○○未能承攬到上開管路工程時，將協助承攬其他
      工程；且如因製作承攬上開管路工程資料及送件至新世紀
      資通公司有支出費用，亦無於簽立上開本票交付告訴人時
      ，表示同意償還告訴人甲○○八十萬元，而未將其所支出
      之費用扣除之理，足徵被告前開所辯，要係事後飾卸之詞
      ，不足採信。
（三）查，被告明知其並無決定或建議上開管路工程承包商之權
      限，竟意圖為自己不法之所有，向告訴人甲○○佯稱可讓
      告訴人承攬上開管路工程，因此接續詐騙取得告訴人甲○
      ○所交付之八十萬元公關費用等情事證明確，被告詐欺犯
      行洵堪認定。至被告雖在原審雖聲請調取其與告訴人甲○
      ○間之通聯紀錄以證明其並未逃匿一節，然縱被告始終與
      告訴人甲○○保持連繫，亦難以此事後之行為，認定被告
      並無詐欺之犯行，是前開通聯紀錄不足以為有利於被告之
      認定，本院認無調取之必要，附此敘明。
（四）綜上所述，被告之犯行因罪證明確，已堪認定，應予依法
      論科。
三、查被告行為後，刑法施行法新增訂第一條之一，其第一項規
    定：「中華民國九十四年一月七日刑法修正施行後，刑法分
    則編所定罰金之貨幣單位為新台幣。」，第二項規定：「九
    十四年一月七日刑法修正時，刑法分則未修正之條文定有罰
    金者，自九十四年一月七日刑法修正後，就其所定數額提高
    為三十倍。但七十二年六月二十六日至九十四年一月七日新
    增或修正之條文，就其所定數額提高為三倍。」。而刑法第
    三百三十九條第一項詐欺罪，依上開規定，其罰金刑應提高
    為三十倍，比較新、舊法，新法並未較對被告有利，依新修
    正刑法第二條一項但書之規定，本件應逕行適用行為時之舊
    法。又刑法第三十三條第五款之規定，亦經修正施行，因刑
    法第三百三十九條第一項詐欺取財罪之最低度罰金刑，依修
    正前刑法第三十三條第五款規定罰金刑為銀元一元以上（即
    新臺幣三元），而修正後刑法第三十三條第五款則規定為新
    臺幣一千元以上，因此，比較新、舊刑法第三十三條第五款
    之規定，以修正前刑法第三十三條第五款之規定較有利於行
    為人，故應適用修正前之舊規定。又刑法第四十一條第一項
    之規定，在九十四年二月二日經修正為：「犯最輕本刑為五
    年以下有期徒刑以下之刑之罪者，而受六個月以下有期徒刑
    或拘役之宣告者，得以新台幣一千元、二千元或三千元折算
    一日，易科罰金。但．．．。」，並自九十五年七月一日起
    施行；又罰金罰鍰提高標準條例第二條規定，於九十五年五
    月十七日經公佈刪除，並自同年七月一日起施行；比較前開
    二種新、舊法，以舊法對被告等有利，是被告等所處之有期
    徒刑之易科罰金標準，應適用舊規定，即原刑法第四十一條
    第一項及罰金罰鍰提高標準條例第二條之規定。
四、核被告所為，係犯修正前刑法第三百三十九條第一項之詐欺
    取財罪。原審認被告之犯罪證據明確，援引刑法第二條第一
    項前段、第三百三十九條第一項（修正前）、第三十三條第
    五款（修正前）、第四十一條第一項前段（修正前），罰金
    罰鍰提高標準條例第一條前段、修正前罰金罰鍰提高標準條
    例第二條等規定，審酌被告正值青壯，竟不思循正當途徑獲
    取財物，反以詐騙方式造成告訴人甲○○受有八十萬元之損
    害，所受損害非輕，又雖與告訴人甲○○成立調解，有臺北
    市大同區調解委員會九十三年民刑調字第二一一號調解書影
    本一件在卷可憑，卻未依約履行調解內容，迄今未賠償告訴
    人甲○○之損失，惟念其犯後於本院審理時坦承部分犯行，
    態度尚可等一切情狀，量處有期徒刑陸月，並諭知有期徒刑
    如易科罰金，以銀元佰元即新臺幣玖佰元折算壹日之折算
    標準，經核其認事用法均無不合，量刑亦稱妥適。本件被告
    之上訴意旨，仍執陳詞，否認犯罪，為無理由，應予駁回。
五、據上論斷，應依刑事訴訟法第三百六十八條，判決如主文。
本案經檢察官李良忠到庭執行職務。
中    華    民    國    95    年    12    月    20    日
                  刑事第三庭審判長法  官  許國宏
                                  法  官  陳祐治
                                  法  官  許增男
以上正本證明與原本無異。
不得上訴。
                                  書記官  葉金發
中    華    民    國    95    年    12    月    20    日
附錄：本案論罪科刑法條全文
刑法第三百三十九條第一項：
意圖為自己或第三人不法之所有，以詐術使人將本人或第三人之
物交付者，處五以下有期徒刑、拘役或科或併科一千元以下罰金
。


司法院資訊處製作；財團法人民間司法改革基金會備份。
